臺灣板橋地方法院刑事裁定　　　　　　96年度交聲字第1354號
原處分機關　交通部公路總局臺北區監理所
異　議　人
即受處分人　甲○○
上列異議人因違反道路交通管理處罰條例案件，對於原處分機關
於民國九十六年五月三十日、同年六月一日所為之二處分（原處
分案號：板監裁字第裁41－C00000000、41－C00000000號），聲
明異議，本院裁定如下：
    主  文
異議駁回。
    理  由
一、原處分意旨略以：臺北縣政府警察局新莊分局中平派出所執
    勤員警乙○○、丙○○分別於民國（下同）九十六年五月三
    十日二十二時二十九分許、同年六月一日二十二時三十分許
    ，在臺北縣新莊市○○路與幸福路口及新泰路與幸福路口，
    查獲本件異議人即受處分人甲○○所駕駛ＸＹＴ－４１２號
    重型機車，因有違反道路交通管理處罰條例第五十三條第一
    項「紅燈左轉（泰林路左轉幸福路）」及「闖紅燈（新泰路
    左轉幸福路）」之事實，遂以通知單逕行舉發。然異議人以
    伊並無上開違規事實云云置辯，求為撤銷原裁罰處分。
二、按汽車駕駛人，行經有燈光號誌管制之交岔路口闖紅燈者，
    處一千八百元以上五千四百元以下罰鍰；汽車駕駛人有第五
    十三條情形者，除依原條款處罰鍰外，記違規點數三點，道
    路交通管理處罰條例第五十三條第一項、第六十三條第一項
    第三款分別定有明文規定。
三、經查：
  (一)本件異議人否認有上開違規之事實，並且提出以下幾點理由
    茲為抗辯：員警未處於違規路口（Ｔ字路口）；取締之
    處離違規路口有相當距離且有死角，無法確切知悉轉彎處之
    號誌是否為紅燈，進而認為伊有紅燈左轉及闖紅燈之事實；
    燈號之轉換有誤差，伊確實於號誌仍為綠燈時轉彎，可能
    是行進間轉為紅燈，取締員警即認為伊有違規事實。惟針對
    本案交通違規事件，本院於九十六年九月二十六日下午三時
    三十分傳喚證人即臺北縣政府警察局新莊分局中平派出所員
    警陳麟旭、丙○○到庭具結作證，就本案各該違規事實調查
    認定之情形，分述如下：
    １、九十六年五月三十日之違規事實
      證人乙○○證稱：「（問：本件九十六年五月三十日下午
      十時二十九分，舉發的交通異議是否由你舉發？）是。（
      問：舉發情形如何？）我們是以幸福路上的燈號為準，我
      們看到幸福路是綠燈，異議人從泰林路左轉幸福路，所以
      我們認為他是闖紅燈…。（問：是否有秒差、時向的問題
      ？）我們為了避免這個問題，都會等一下子，確定不會有
      時向問題時才會攔停，避免引起爭議。（問：你們是舉發
      闖紅燈當時你就盯上，還是到你面前才攔停？）是在中間
      左右。我約是在他要轉到幸福路前面時就把他攔下，大約
      是在他轉過來一、二秒左右」等語（見本院九十六年九月
      二十六日訊問筆錄第四至五頁）。
    ２、九十六年六月一日之違規事實
      證人丙○○證稱：「（問：九十六年六月一日下午十時三
      十分，在臺北縣新莊市○○路與幸福路口，舉發甲○○闖
      紅燈的交通異議事件是否由你舉發？）是。（問：如何確
      定幸福路過來是闖紅燈？）因為幸福路當時的號誌是綠燈
      ，異議人是從泰林路過來，所以一定是紅燈，因為他是左
      轉所以一定是紅燈…，我們依闖紅燈舉發他，異議人當時
      說他沒有闖紅燈，但是我確定他有闖紅燈。當時還有一位
      副所長鄧景城，我們一起執勤，他也有看到。號誌一開始
      是可以綠燈左轉跟直行，後來就變成直行，後來是全紅，
      只有幸福路那邊可以走。異議人剛好是在全紅的時候左轉
      。（問：異議人說幸福路的號誌與泰林路上的號誌有時間
      上的差異，當他綠燈左轉入幸福路時，幸福路有可能剛好
      變成紅燈的號誌，對於這點有何意見？）每個路口當綠燈
      要變成紅燈時，一定都有秒差，我們是等幸福路變成綠燈
      後我們才出去攔停，有過來的一定是闖紅燈。因為我們還
      有等一下子。我們就是怕有這個問題，所以我們是等綠燈
      後一下子才去攔停，我們也是怕有秒差的爭議」等語（見
      本院九十六年九月二十六日訊問筆錄第二至四頁）。
  (二)觀諸前揭證人所述舉發歷程情節，可以確悉者，違規路口（
    新泰路與幸福路口及泰林路與幸福路口）之號誌轉換順序為
    ：泰林路往北綠燈直行兼左轉保護，轉換黃燈後再變為泰林
    路綠燈雙向通行（此時不能左轉幸福路，而幸福路之號誌仍
    為紅燈），再轉換黃燈後變為紅燈（此時幸福路才是綠燈）
    ，由此可知，當員警在幸福路看見紅燈時，表示泰林路是紅
    燈，因此異議人駕駛前揭車輛，於案發時、地確有闖紅燈之
    違規情事甚明。又本件交通違規舉發過程雖無以錄影或照相
    等方式所拍攝之車輛違規錄影帶或照片另資證明，惟一般警
    員執行交通勤務，依法並未要求就上開車輛闖紅燈等違規事
    項必須錄影或拍照存證，且因此等違規情事均發生於一剎那
    之間，除非於案發現場恰有預先錄影或擺設固定之照相設備
    ，否則要求值勤警員或舉發機關緊急錄影或照相，並須以此
    為證，亦未免與執行勤務之實況難合。職是，本院認雖無違
    規錄影或照片等證據資料另為佐證，但案發當時之現場值勤
    警員亦不失為可資證明之證人身分，該警員既已到庭作證如
    上，其為依法執行公務之人，與異議人素不相識，亦無任何
    嫌隙，其偶然發現本件違規事實，衡情當不至甘冒涉犯偽證
    罪之風險虛構違規事實，或設詞誣攀異議人之由，足認證人
    上開指證即非子虛攀誣，應可採信。至於異議人前開辯解，
    顯屬事後圖卸推托之詞，要無足採，殊無從僅憑其空言否認
    之詞，遽認原處分機關所為裁決處分有何違法或不當之處。
四、綜上所述，異議人所有之重型機車於上述時、地確有行經有
    燈光號誌管制之交岔路口闖紅燈之違規行為。從而，原處分
    機關依道路交通管理處罰條例第五十三條第一項規定分別各
    裁處罰鍰一千八百元，並依同條例第六十三條第一項第三款
    規定計違規點數三點，核無違誤，異議人提出聲明異議，為
    無理由，均應予駁回。
中　　華　　民　　國　　96　　年　　10　　月　12　  日
                      交通法庭?法　官　胡堅勤
以上正本證明與原本無異。
如不服本裁定，應於送達後5日內敘明抗告理由，向本院提出抗
告狀。
　　　　　　　　　　　    　　　書記官　梁宜庭
中　　華　　民　　國　　96　　年　　10　　月　12　　日
